臺灣板橋地方法院刑事判決　　　　　　　　　　　　九十二年度易字第二六五三號
　　公　訴　人　臺灣板橋地方法院檢察署檢察官
　　被　　　告　乙○○
右列被告因詐欺案件，經檢察官提起公訴〔九十二年度偵緝字第一０七九號〕，本院
判決如左：
    主  文
乙○○意圖為自己不法之所有，以詐術使人將本人之物交付，累犯，處有期徒刑陸月
，如易科罰金，以參佰元折算壹日。
    事  實
壹、乙○○於〔一〕民國〔下同〕八十四年間，因詐欺案〔臺灣板橋地方法院檢察署
    八十四年度偵字第一三三一三號〕，經臺灣高等法院判處有期徒刑壹年陸月，緩
    刑肆年，嗣經撤銷緩刑。〔二〕八十五年間，因妨害風化案〔臺灣板橋地方法院
    檢察署八十五年度偵字第一八一一０號〕，經臺灣高等法院判處有期刑柒月。〔
    三〕右列〔一〕、〔二〕所示罪、刑，先後確定後，經定應執行刑有期徒刑壹年
    壹拾月，確定後入監服刑，嗣於八十八年十二月七日因縮短刑期假釋出監〔假釋
    縮刑期滿日為八十九年四月九日〕，在有期徒刑所餘刑期內未經撤銷假釋，其未
    執行之刑，以已執行論；詎未悔悟，自己並無為甲○○辦理坐落臺北縣鶯歌鎮○
    ○街一五七號房地出售暨房貸清繳事務之真意，卻基於意圖為自己不法之所有之
    犯意，利用甲○○不知上情之錯誤，於九十一年十二月十五日，虛與甲○○簽立
    委託書壹件，『約明』辦理上項事務，甲○○須給付新台幣〔下同〕伍拾萬元報
    酬與乙○○，致甲○○陷於錯誤，於『簽約』同時，交付票號ＳＺ000000
    0號、發票日為九十二年元月十六日、票面金額貳拾參萬元之支票壹紙與乙○○
    ，另『約明』餘款俟事務處理完畢後給付，若未完成前揭事務，乙○○則需將前
    開支票等返還與甲○○；復延續右揭犯意，接續於九十一年十二月二十一日，向
    甲○○訛稱為完成前揭事務需製作部份文件、繳納部份費用，而向甲○○詐得現
    金參萬元；惟乙○○未處理前揭事務，即將前揭支票轉讓與綽號『阿偉』之不詳
    姓名之人。嗣有不詳姓名人士持前揭支票向甲○○催討票款，甲○○以伍萬元之
    代價取回前揭支票，始悉受騙；計詐得甲○○交付之現金參萬元暨票面金額貳拾
    參萬元之支票壹紙〔起訴書載為『計甲○○受有拾萬元之損害。』〕。
貳、案經甲○○訴由臺北縣政府警察局土城分局報告臺灣板橋地方法院檢察署檢察官
    偵查起訴。
    理  由
壹、本件訴、辯雙方之爭點暨所舉之證據方法：
    一、公訴人認被告涉右揭犯嫌，係以〔一〕詰問證人甲○○。〔二〕詰問證人丙
        ○○。〔三〕告訴人甲○○之指訴。〔四〕委託書、收據、存證信函、名片
        。〔五〕被告之供述等為據，因認被告涉刑法第三百三十九條第一項之詐欺
        取財犯嫌。
    二、被告坦承受告訴人甲○○之託辦理起訴書所載事項，惟否認詐欺犯行，其主
        要爭點為：〔一〕被告僅是在代書事務所上班，因自己名字不好聽，才說自
        己是『唐明』，案發之際即出示國民
        書資格。〔二〕支票貳拾參萬元是給『人頭』，伊〔被告〕確將該支票交給
        綽號『阿偉』之人；被告就其否認犯罪所持之辯解，係〔一〕提出九十一年
        十一月六日『甲○○』與『何水龍』同立之不動產買賣契約書影本壹件。〔
        二〕聲請與告訴人對質等為據。
貳、關於右列證據方法之證據能力：
    按「被告以外之人於審判外之言詞或書面陳述，除法律有規定者外，不得作為證
    據。」，刑事訴訟法第一百五十九條第一項定有明文。且查：
    一、「被告以外之人於檢察事務官、司法警察官或司法警察調查中所為之陳述，
        與審判中不符時，其先前之陳述具有較可信之特別情況，且為證明犯罪事實
        存否所必要者，得為證據。」，為刑事訴訟法第一百五十九條明定。質言之
        ，被告以外之人於檢察事務官、司法警察官或司法警察調查中所為之陳述，
        與審判中『相符』時，逕執其等於審判中之陳述為據即足。是關於被告以外
        之人『先前陳述何處與審判中不符？』、『何以先前之陳述具有較可信之特
        別情況？』、『何以先前陳述與審判中不符部份為證明犯罪事實存否所必要
        ？』等情，主張及釋明之責，在舉證之一方；告訴人甲○○曾於警詢時到場
        陳述〔參見九十二年度偵字第七一五五號卷第十一頁至第十五頁〕，公訴人
        舉之為據，惟公訴人既未主張、復未釋明前情，按諸刑事訴訟法第一百五十
        九條第一項規定，告訴人甲○○於司法警察調查中所為之陳述無證據能力。
    二、「被告以外之人於偵查中向檢察官所為之陳述，除顯有不可信之情況者外，
        得為證據。」，復據刑事訴訟法第一百五十九條之一第二項明定。關於『顯
        有不可信之情況』，主張及釋明之責在爭執之一方；告訴人甲○○曾於公訴
        人偵查時到場供述〔參見九十二年度偵緝字第一０七九號卷第三七頁、第三
        八頁〕。本件被告既未主張、復未釋明告訴人甲○○於偵查中向檢察官所為
        之陳述有何『顯有不可信之情況』，按諸上述，告訴人甲○○於偵查中向檢
        察官所為之陳述，得為證據。
參、本院關於事實之判斷：
    一、關於告訴人甲○○『委託』被告辦理事實欄所示事務，並給付事實欄所示現
        金參萬元暨票面金額貳拾參萬之支票壹紙與被告，被告將前揭支票轉讓與綽
        號『阿偉』之不詳姓名之人，嗣有不詳姓名人士持前揭支票向甲○○催討票
        款，甲○○以伍萬元之代價取回前揭支票等情，業據告訴人指訴歷歷，核與
        被告坦承受告訴人甲○○之託辦理起訴書所載事項暨確將該支票交給綽號『
        阿偉』之人等情，互核相符，復有委託書、名片、被告於九十一年十二月二
        十一日書立收受參萬元之收據各壹件足參〔附九十二年度偵字第七一五五號
        卷第七頁、第八頁、九十二年度偵緝字第一０七九號卷第三九頁〕，堪認告
        訴人指訴情節，與事實相符，凡此事實，信為真正；再查系爭『委託書』固
        載明「『訂金』貳萬元」，惟被告否認曾收受該『貳萬元』。查證人甲○○
        來院證稱：「我房子自八十一年就開始委託太平洋等各仲介公司，都賣不掉
        ，後來是乙○○九十一年十二月十四日主動找我，自稱代書，說是黃小姐介
        紹，黃小姐有提過乙○○，說他可以介紹買主。」、「是〔貳萬元是交給黃
        小姐〕，我是想辦不成要連該貳萬元一併要回」、「... 我是將先前給黃小
        姐的貳萬元加『進』我開的貳拾參萬元支票... 」〔參見本院九十三年四月
        八日審判筆錄〕，核與被告否認收受右開貳萬元之旨相符，亦見，系爭『委
        託書』所載「『訂金』貳萬元」部份，告訴人未曾給付與被告。又被告收受
        告訴人給付者，除事實欄所示現金參萬元外，另有票面金額貳拾參萬元之支
        票壹紙〔起訴書載為『計甲○○受有拾萬元之損害。』〕，凡此，併補正如
        事實欄。
    二、按「刑法第三百三十九條第一項所謂之詐術，並不以欺罔為限，即利用人之
        錯誤而使其為財物之交付，亦不得謂非詐欺。」〔最高法院二十四年上字第
        四五一五號判例意旨〕。查：
        〔一〕關於被告提出『九十一年十一月六日』買主何水龍與證人甲○○簽立
              之『不動產買賣契約書』壹件〔附本院卷〕。查：證人甲○○先則來
              院證稱「〔右開契約〕... 是在委託期間寫的，日期是被告寫的。」
              ，嗣與被告對質時，執稱：「何水龍是之前黃小姐介紹的。委託期間
              不是簽何水龍這一份。我方才誤以為是乙○○拿給我的那一份。委託
              期間確實有與乙○○簽一份契約，在臺北市○○路的一家餐廳簽的，
              但我記得不是這份。之前是黃小姐說有位買方，我們公司的林代書叫
              我先簽，看公司能否審核過。我簽時上面沒有名字，我不知道對方是
              誰。後來黃小姐將資料給我，我再給林代書，何水龍不是我簽的，我
              也不知道何水龍是何時簽的。這是與被告簽委託書前的事。後來辦不
              下來，說找不到當事人。我們公司要審核何水龍資料背景，但找不到
              人。」〔參見本院審判筆錄〕；查被告提出買主何水龍與證人甲○○
              簽立之『不動產買賣契約書』壹件〔附本院卷〕，上載簽約日期係『
              九十一年十一月六日』，記載何水龍交付之第壹期款票據之發票日為
              『九十一年十一月六日』，約定『第貳期款』在『九十一年十一月三
              十日』給付與賣方，並於同年十一月底辦理第貳順位抵押權塗銷〔參
              見本院卷附『不動產買賣契約書』影本〕，均在事實欄所示『委託書
              』簽立『前』，據此斟之，自以告訴人甲○○與被告對質時所執『不
              動產買賣契約書』係被告簽委託書之前之事，較洽事理；被告爭執主
              張：「何水龍是我朋友介紹的，何水龍是要承接貸款」云云，不足採
              信。即難據之認被告有何處理事實欄所示『受託事務』之真意。
        〔二〕本件告訴人與被告於「九十一年十二月十五日」『簽立』事實欄所示
              『委託書』，迄本案言詞辯論終結之日即「九十三年四月八日』止，
              歷時壹年有餘，未見有何積極處理『受託事務』之舉措，卻見被告將
              事實欄所示支票轉讓與他人，已見被告意在圖得事實欄所示之票據，
              並無為告訴人處理事實欄所示『受託事務』之真意；證人甲○○曾於
              『九十二年一月十四日」以臺北郵局存證信函第一六九號致被告，以
              被告未如期完成『受託事務』，要求返還前開支票，復有上揭存證信
              函附偵查卷足參，未獲被告置理，尤見被告意在圖得事實欄所示之支
              票，不在為證人甲○○處理『受託事務』。
        〔三〕九十一年十二月二十一日，被告續以：伊〔被告〕正在辦理此案，有
              『部份文件要做』、『費用要付』，伊〔被告〕身上沒錢，向證人林
              春伶詐得現金參萬元，業據證人甲○○證述明確〔參見本院審判筆錄
              〕，復有被告於九十一年十二月二十一日書立之收據件足參〔附九十
              二年度偵字第七一五五號卷第八頁〕。惟遍查全部卷證，未有積極確
              切之事證，足認被告曾以右列參萬元為事實欄所示『受託事務』辦理
              何項文件，給付何項費用，斯亦足見，被告意在圖得右開參萬元現金
              ，不在為證人甲○○處理事實欄所示『受託事務』被告應無為甲○○
              受理『受託事務』之真意。
        〔四〕綜前所述，堪認被告並無為甲○○辦理坐落臺北縣鶯歌鎮○○街一五
              七號房地出售暨清繳房屋代款之真意，其利用甲○○不知上情之錯誤
              ，為事實欄所示犯行，即有詐欺罪責；被告否認詐欺，為犯後飾卸之
              詞。
    三、本件事證明確，被告之右開犯行，堪予認定。
肆、核被告所為，係犯刑法第三百三十九條第一項之詐欺取財罪。其以一詐欺故意，
    接續詐得事實欄所示票面金額貳拾參萬元之支票壹紙暨參萬元，仍論以詐欺壹罪
    。被告於八十四年間，因詐欺案〔臺灣板橋地方法院檢察署八十四年度偵字第一
    三三一三號〕，經臺灣高等法院判處有期徒刑壹年陸月，緩刑肆年，嗣經撤銷緩
    刑。〔二〕八十五年間，因妨害風化案〔臺灣板橋地方法院檢察署八十五年度偵
    字第一八一一０號〕，經臺灣高等法院判處有期刑柒月。〔三〕右列〔一〕、〔
    二〕所示罪、刑，先後確定後，經定應執行刑有期徒刑壹年壹拾月，確定後入監
    服刑，嗣於八十八年十二月七日縮短刑期假釋出監〔假釋縮刑期滿日為八十九年
    四月九日〕，在有期徒刑所餘刑期內未經撤銷假釋，此有臺灣高等法院被告全國
    前案紀錄表附本院卷、刑案資料查註紀錄表附偵查卷足參，其未執行之刑，以已
    執行論，伍年之內，再犯有期徒刑以上之本罪，依累犯之規定加重其刑。爰審酌
    被告犯罪之動機、目的、手段，犯罪時所受之刺激及其品性、生活狀況、智識程
    度、犯罪所生之損害，及犯罪後態度等一切情狀，量處如主文所示之刑，並諭知
    易科罰金之折算標準。
據上論斷，應依刑事訴訟法第二百九十九條第一項前段，刑法第三百三十九條第一項
、第四十七條、第四十一條第一項前段，罰金罰鍰提高標準條例第一條前段、第二條
，判決如主文。
本案經檢察官王家春到庭執行職務。
中　　　華　　　民　　　國　　　九十三　　　年　　四　　月　　二十九　　日
                                  臺灣板橋地方法院刑事第七庭
                                          審判長法  官  鄭水銓
                                                法  官  侯志融
                                                法  官  陳福來
右正本證明與原本無異。
如不服本判決，應於判決送達後十日內，向本院提出上訴狀。
                                                書記官  林兆嘉
中　　　華　　　民　　　國　　　九十三　　　年　　五　　月　　  十三　　日
附錄本案論罪科刑參考法條：
刑法第三百三十九條：
意圖為自己或第三人不法之所有，以詐術使人將本人或第三人之物交付者，處五年以
下有期徒刑、拘役或科或併科一千元以下罰金。
以前項方法得財產上不法之利益或使第三人得之者，亦同。
前二項之未遂犯罰之。
